【裁判字號】    90,台上,344
【裁判日期】    900118
【裁判案由】    違反槍砲彈藥刀械管制條例等罪
【裁判全文】
最高法院刑事判決                                  九十年度台上字第三四四號
    上   訴   人  台灣高等法院台中分院檢察署檢察官
    上訴人即被告  甲○○
                  乙○○
    右   一  人
    選 任辯護 人  蔡宏隆律師
右上訴人等因被告等違反槍砲彈藥刀械管制條例等罪案件，不服台灣高等法院台中分
院中華民國八十七年十一月四日第二審判決（八十七年度上訴字第二五二七號，起訴
案號：台灣台中地方法院檢察署八十六年度偵字第八七一○號），提起上訴，本院判
決如左：
    主  文
上訴駁回。
    理  由
甲、乙○○部分：
按刑事訴訟法第三百七十七條規定：上訴於第三審法院，非以判決違背法令為理由，
不得為之。是提起第三審上訴，應以原判決違背法令為理由，係屬法定要件。且必須
依據卷內資料為具體之指摘，並足據以辨認原判決已具備違背法令之形式，始屬相當
。本件原判決關於上訴人即被告乙○○部分，撤銷第一審科刑判決，改判變更檢察官
起訴法條，依牽連犯關係，從一重論處被告乙○○意圖供自己犯罪之用，而持有軍用
槍枝罪刑。已明所憑證據及認定理由。並依據卷內證據資料指駁被告所辯：伊雖於
身上帶槍，然與被害人張志湧拉扯時，並未拿槍抵住被害人云云，係卸責之詞，不足
採信。另明張志湧於一、二審調查中翻異之詞，與其於警訊中所述相左，以警訊中
之陳述較可採信，綦詳。原判決此部分所為合法之事實認定，俱有卷內證據資料足憑
，從形式上觀察，並無違背法令之情形存在。被告上訴意旨置原判決上開明確論斷於
不顧，徒以自己之說詞，漫指原判決此部分有適用法則不當及不載理由之違法，就原
判決理由已詳加說明之事項，為事實上爭執，殊非適法之第三審上訴理由。至被告上
訴意旨另指被告所持有之槍枝並無殺傷力，是在警局被掉包，且內政部警政署刑事警
察局（下稱刑警局）之函件亦曾載送件槍枝之槍身……顯現之指紋一枚，經人工析鑑
比對，與被告等之指紋不符，則該槍枝究係被告當初所持有，或係於警局遭掉包，尚
未明瞭；又該槍枝是否能供軍用，應由軍事機關鑑定，而槍枝是否具殺傷力亦應經實
際試射，原審未送請軍事機關鑑定，僅由刑警局憑「檢試」法，以該槍枝已改換另行
車造之金屬槍管，機械性能良好為唯一理由，未經實際試射即遽以臆斷該槍枝具殺傷
力，顯有刑事訴訟法第三百七十九條第十款應於審判期日調查之證據，而未予調查之
違法一節。卷查扣案之槍枝係同案被告甲○○於民國八十六年四月十五日帶同警員自
台中縣大里市○○街五十三號中庭花園內取出，取出後即直接送請刑警局鑑定，並無
任何更換，或掉包情事，業據證人即警員朴旋鳴於一審調查中結證明確。而鑑定結果
，認該槍枝（編號0000000000）係仿半自動手槍製造之玩具槍，已改換另
行車造之金屬槍管，機械性能良好，具殺傷力，有刑警局八十六年四月二十八日刑鑑
字第二七五二八號鑑驗通知書在卷足稽。且被告對上開鑑驗通知書已表示無意見。原
判決據以認定扣案之槍枝並無被掉包之事，已於理由內詳加說明。至槍身上所顯現之
指紋一枚，雖經刑警局以人工析鑑比對，與被告甲○○、乙○○之十指指紋不符，固
有該局八十七年五月二十日刑鑑字第三一四七八號函在卷足按，惟該槍枝既係同案
被告甲○○帶同警員於上述花園內起獲，直接送請鑑定，並無掉包情事，且同案被告
乙○○亦已供承確曾持有該槍枝之事實，上開刑警局函自不影響原判決之事實認定，
原判決亦於理由內說明。又刑警局上開函亦載明送鑑槍枝，係以仿半自動手槍製造之
金屬玩具槍，已更換另行車造之金屬槍管，機械性能良好，足以發射具殺傷力之適用
子彈，認該手槍具殺傷力。因送鑑槍枝為改造槍枝，本身性能極不穩定，於製造適用
之土造子彈、裝填於彈室等射試過程中，極易引爆，恐造成鑑驗人員傷害，故未便個
案測試等情。則該槍枝之未經實際試射，係基於安全理由，自無證據調查未盡之違法
。而鑑定結果具殺傷力之槍枝，即可供軍用，原判決據以認定被告持有上開槍枝既具
有殺傷力而可供軍用，且供犯罪之所用，依修正前槍砲彈藥刀械管制條例第十三條之
一規定適用較重處罰之刑法第一百八十七條論處被告罪刑，並無判決適用法則不當之
違法。被告上訴意旨指摘原判決此部分有上述之違法，自非適法之第三審上訴理由。
再被告所為既應依八十六年十一月二十四日槍砲彈藥刀械管制條例修正公布前之同條
例第十三條之一規定適用較重處罰之刑法第一百八十七條論處罪刑，自無適用刑法第
二條第二項依修正後同條例第十九條第一項規定併予宣告應於刑之執行完畢或赦免後
，令入勞動場所強制工作年之餘地。而刑之量定，係實體法上賦予法院得為自由裁
量之事項，倘未逾越法律所規定之範圍，即不得任意指摘為違法，以為第三審上訴之
理由。原判決適用修正前槍砲彈藥刀械管制條例第十三條之一，刑法第一百八十七條
、第三百零四條、第五十五條規定，並審酌被告犯罪動機、目的、犯罪手段、犯罪後
之態度及被害人所生損害等一切情狀，量處被告有期徒刑陸月，尚無違誤。檢察官上
訴意旨指摘原判決此部分有不適用法則及適用法則不當之違法，並非適法之第三審上
訴理由。綜上說明，應認被告及檢察官就原判決此部分之上訴，均為違背法律上之程
式，予以駁回。
乙、甲○○部分：
按刑事訴訟法第三百七十六條所列各罪之案件，經第二審判決者，不得上訴於第三審
法院，法有明文。本件上訴人即被告甲○○被訴涉犯修正前槍砲彈藥刀械管制條例第
十條第三項未經許可無故持有可發射金屬或子彈具有殺傷力之玩具槍罪，原判決依同
上條例第十條第三項論處被告罪刑，核屬刑事訴訟法第三百七十六條第一款之案件，
檢察官在原審辯論終結前，未就起訴法條有所爭執，既經原審判決，依首開說明被告
及檢察官就原判決此部分，均不得上訴於第三審法院，竟復提起上訴，顯為法所不許
，均應予駁回。
據上論結，應依刑事訴訟法第三百九十五條前段，判決如主文。
中      華      民      國     九十     年      一      月     十八     日
                              最高法院刑事第三庭
                                  審判長法官  陳  錫  奎
                                        法官  劉  敬  一
                                        法官  洪  清  江
                                        法官  李  伯  道
                                        法官  呂  丹  玉
      右正本證明與原本無異
                                              書  記  官
中      華      民      國     九十     年      二      月      一      日


司法院資訊處製作；財團法人民間司法改革基金會備份。
